【裁判字號】    98,交聲,1240
【裁判日期】    981111
【裁判案由】    違反道路交通管理處罰條例聲明異議
【裁判全文】
臺灣士林地方法院交通事件裁定        98年度交聲字第1240號
原處分機關  臺北市交通事件裁決所
受處分人    甲○○
代  理  人  乙○○
上列異議人即受處分人因違反道路交通管理處罰條例案件，對於
臺北市交通事件裁決所於民國97年8 月2 日所為北市裁罰字第裁
22-DB0000000號違反道路交通管理事件裁決書（舉發違反道路交
通管理事件通知單案號：桃園縣政府警察局桃警局交字第DB0000
000 號），聲明異議，本院裁定如下：
    主  文
原處分撤銷。
甲○○不罰。
    理  由
一、按汽車駕駛人停車時，在禁止臨時停車處所停車，處新臺幣
    600 元以上1,200 元以下之罰鍰，道路交通管理處罰條例第
    56條第1 項第1 款固定有明文。惟按違反行政法上義務之行
    為非出於故意或過失者，不予處罰，行政罰法第7 條第1 項
    定有明文。又按法院受理交通事件，準用刑事訴訟法之規定
    ，道路交通管理處罰條例第89條前段定有明文。依最高法院
    76年度臺上字第4986號判例意旨謂認定犯罪事實所憑之證據
    ，雖不以直接證據為限，間接證據亦包括在內，然而無論直
    接證據或間接證據，其為訴訟上之證明，須於通常一般人均
    不致有所懷疑，而得確信其為真實之程度者，始得據為有罪
    之認定，倘其證明尚未達到此一程度，而有合理之懷疑存在
    ，無從使事實審法院得出有罪之確信時，即應由法院諭知被
    告無罪之判決。從而，法院於審理受處分人違反道路交通管
    理處罰條例案件，當踐行完畢調查證據程序後為事實之認定
    時，如就原處分機關所認定之違規事實仍有合理之懷疑，而
    無法確信受處分人確有該當於道路交通管理處罰條例各該處
    罰條文之要件事實時，此際即應依訴訟上之待證事實「倘有
    懷疑，則從被告之利益作解釋」之證據法則，作對受處分人
    有利之認定。
二、原處分意旨略以：異議人即受處分人甲○○所有之N52-239
    號重型機車，於民國（下同）98年6 月25日上午9 時2 分，
    在桃園縣中壢市○○○路人行道之禁止臨時停車處所停放，
    經桃園縣政府警察局交通隊員警舉發「人行道停車」即違反
    道路交通管理處罰條例第56條第1 項第1 款在禁止臨時停車
    處所停車之規定，經原處分機關認定違規事實明確，爰依前
    開規定裁處異議人新臺幣800 元之罰鍰等語。
三、本件異議意旨略以：異議人係中原大學住校生，違規地點之
    桃園縣中壢市○○○路中原大學宿舍前之道路兩側乃合法機
    車停放地點，其將機車停放在新中北路，因學期結束後返回
    臺北住處，直至98年8 月18日返回學校宿舍方知悉機車遭拖
    吊，然遭拖吊地點係在人行道上，由採證照片可見拖吊現場
    之道路有修補路面痕跡，可資證明異議人所有機車係遭移置
    至人行道，而遭員警拍照擎單舉發，為此，爰依法聲明異議
    等語。
四、經查：
  (一)本件異議人乃中原大學學生一情，業據異議人提出學生證1
    份在卷可憑，而中原大學學生宿舍前道路即桃園縣中壢市○
    ○○路兩側，於98年6 月25日前並未繪設紅線，或禁止停車
    標誌，並非禁止（臨時）停車處所一節，亦經證人即舉發員
    警卓冠義到庭證述明確，並有桃園縣政府98年10月16日府交
    工字第0980409749號函覆無誤。又觀之異議人所提出之現場
    照片所示，新中北路道路兩側平日均停放整列機車，亦為證
    人卓冠義證述無訛，由現場照片可知該處道路與人行道有明
    顯之高低落差，亦未設有上下坡道，衡諸一般用路人之停車
    習慣，新中北路道路兩側即可合法停放機車，應無需費力將
    機車由道路推上人行道停放之理，因此，異議人堅稱係將違
    規機車停放在新中北路道路旁之合法停放區一節，尚非無據
    。
  (二)又參以採證照片所示違規機車停放處之人行道毗鄰道路路面
    有明顯道路柏油路面刨除後，新鋪柏油路面之痕跡，而臺灣
    電力公司於98年6 月22日至25日期間亦確有在桃園縣中壢市
    ○○○路中原大學宿舍前道路進行施工，此有桃園縣中壢市
    公所98年10月26日中市工字第0980062123號函在卷可稽，證
    人卓冠義同證稱：舉發當時發現灰塵很多等語明確，可證臺
    灣電力公司之施工時間、地點核與本件違規時間、地點相符
    。
  (三)復斟之採證照片所示違規地點新鋪柏油路面處，乃靠近該處
    道路邊線（白實線），而邊線以外即屬可合法停放機車處，
    換言之，若有一整列機車停放在該處道路邊線旁，當然會影
    響施工單位之工程進行以及新鋪柏油工程之進行，此外，佐
    以採證照片，在靠近新鋪柏油路面之道路旁均未停放任何機
    車，反而有一整列機車緊密停放在人行道上，且在新鋪柏油
    路面以外之道路旁則仍停放有許多部機車，可證原停放在道
    路邊線外之機車，確有因影響施工進行而遭移置到人行道之
    可能，且衡之違規機車之重量、體積、外觀及結構，遭人自
    原停放處所挪移亦非難事，因此，異議人堅稱違規機車乃遭
    移置至人行道一節，尚非不可信。
  (四)雖據證人卓冠義到庭證稱：當天是支援勤務，舉發前並未至
    違規地點巡邏，抵達現場只見許多部機車違規停放在人行道
    上，本件違規機車乃其中一部，抵達現場後，有進行廣播，
    但沒有看到車主出來所以逕行舉發並立即拖吊等語明確，然
    因證人乃臨時支援勤務，單憑現場狀況作為舉發之依據，並
    未有多次到現場巡邏以為判斷現場停車方式是否有因施工進
    行而遭移置之可能，又因違規當時適逢學校暑假期間，因此
    ，現場廣播後，因居住中原大學宿舍內學生放假，而無法聽
    聞廣播內容立即移置機車而為本件舉發，易言之，員警所為
    本件舉發時，乃單由機車停放之靜態情況以為判斷，並非於
    本件違規機車停車之初即進行觀察以為認定，然參照前開各
    節所述，違規地點道路兩側乃合法停車處，異議人應無費力
    將機車由平面道路推至高處之人行道停放之必要，且臺灣電
    力公司確有在違規時間、地點進行工程，現場路面亦有新鋪
    柏油路面痕跡等情顯示，實難認定異議人有何故意或過失將
    機車停放在人行道之行為，應係違規機車遭移置至人行道上
    ，較為可採，此外，本院復查無其他積極之證據可資認定異
    議人確有前開違規之故意或過失，因而認本件應屬不罰。從
    而，原處分機關遽予裁罰，於法尚屬無據，故應予撤銷。
  (五)至異議人主張原處分機關應將異議人所繳納之拖吊費用新臺
    幣2,950 元一併返還一節，因此部分事實及罰鍰並非在原處
    分機關所為之裁決書處罰主文範圍之內，本院依法難以審究
    ，宜由原處分機關就此部分妥為適法之處置。
五、據上論斷，應依道路交通案件處理辦法第20條前段，裁定如
    主文。
中    華    民    國    98    年    11    月    11    日
                  交通法庭    法  官      黃欣怡
以上正本證明與原本無異。
如不服本裁定應於送達後5 日內向本院提出抗告狀。
                              書記官      陳慧玲
中    華    民    國    98    年    11    月    11    日


司法院資訊處製作；財團法人民間司法改革基金會備份。
